【裁判字號】    99,訴,1661
【裁判日期】    991223
【裁判案由】    損害賠償
【裁判全文】
臺灣高雄地方法院民事判決              99年度訴字第1661號
原      告  林富雄
            林賜龍
            林淑娟
兼  上一人
訴訟代理人  林淑珍  高雄市○○.
被      告  王振聲
上列當事人間請求損害賠償事件，經原告提起刑事附帶民事訴訟
（本院98年度審交附民字第248 號），由本院刑事庭裁定移送前
來，本院於民國99年12月9 日言詞辯論終結，判決如下：
    主      文
被告應給付原告林富雄新臺幣參拾貳萬伍仟元、原告林賜龍新臺
幣肆萬伍仟元、原告林淑娟新臺幣肆萬伍仟元、原告林淑珍新臺
幣肆萬伍仟元，及均自民國九十八年十一月三日起至清償日止，
按週年利率百分之五計算之利息。
原告其餘之訴駁回。
訴訟費用由被告負擔十分之二，原告林富雄負擔十分之三、餘由
原告林賜龍、林淑娟、林淑珍負擔。
本判決第一項得假執行；但被告如以新臺幣參拾貳萬伍仟元為原
告林富雄預供擔保、各以新臺幣肆萬伍仟元為原告林賜龍、林淑
娟、林淑珍預供擔保後，各得免為假執行。
原告其餘假執行之聲請駁回。
    事實及理由
壹、程序部分：
    按訴狀送達後，原告不得將原訴變更或追加他訴，但請求之
    基礎事實同一者，或擴張或減縮應受判決事項之聲明者，被
    告於訴之變更或追加無異議，而為本案之言詞辯論者，視為
    同意變更或追加等，均不在此限，此觀民事訴訟法第255 條
    第1 項第2 款、第3 款、第2 項之規定自明。查原告起訴時
    ，原係聲明：被告應給付原告新臺幣（下同）320 萬元。嗣
    於本院訴訟審理中，原告就請求給付之金額變更為各別請求
    ，並追加請求給付遲延利息，變更聲明為：被告應給付原告
    林富雄110 萬元、原告林賜龍70萬元、原告林淑娟70萬元、
    原告林淑珍70萬元，及均自刑事附帶民事訴訟起訴狀繕本送
    達被告之翌日起至清償日止，按年息5 ％計算之利息（見本
    院卷第75、93頁）。核原告所為訴之變更追加，乃導因於同
    一車禍事故，二者之基礎事實核屬相同，而屬於應受判決事
    項聲明之擴張及減縮，且其所為訴之變更又為被告所不爭執
    ，揆諸前開規定，應予准許，合先敘明。
貳、實體部分：
一、本件原告起訴主張：被告於民國98年6 月16日下午2 時40分
    許，騎乘車號ZCW-811 號輕型機車，沿高雄市鼓山區○○○
    路由南往北方向行駛，行經該路2119號前，因未能注意車前
    狀況，隨時採取必要之安全措施，且未依規定於欲超越同一
    車道之前車時，先按鳴喇叭2 單響或變換燈光1 次，待前行
    車減速靠邊或以手勢或亮右方向燈表示允讓後，始行超越，
    亦未注意依規定於超越同一車道之前車時，與前車左側保持
    半公尺以上之間隔，即貿然超車，致擦撞同向行駛在前，由
    訴外人即原告林富雄之配偶、原告林賜龍、林淑娟、林淑珍
    3 人之母覺怨所騎乘之車號ZNI-231 號輕型機車（下稱系爭
    事故），導致覺怨因此人車倒地，受有頭部顱內出血之傷害
    ，經送醫不治死亡。原告林富雄因系爭事故支出殯葬費40萬
    元，並因痛失配偶，受有相當於70萬元之精神上痛苦；原告
    林賜龍、林淑娟、林淑珍等3 人則因痛失母親，而各受有相
    當於70萬元之精神上痛苦。且被告亦因系爭事故，經本院刑
    事庭以98年度交易字第118 號刑事判決有期徒刑6 月，並經
    臺灣高等法院高雄分院以該院99年度交上易字第66號判決駁
    回被告之上訴確定在案，爰依侵權行為法律關係提起本件訴
    訟等語，並聲明求為判決：(一)被告應給付原告林富雄110 萬
    元、原告林賜龍70萬元、原告林淑娟70萬元、原告林淑珍70
    萬元，及均自刑事附帶民事訴訟起訴狀繕本送達被告之翌日
    起至清償日止，按年息5 ％計算之利息；(二)原告均願供擔保
    ，請准宣告假執行。
二、被告則以：訴外人覺怨於事發當時係剛結束就診，身體狀況
    是否處於得自行騎車之狀態實有疑義，且其有糖尿病痼疾，
    已達須隨身攜帶胰島素控制血糖藥物程度，事發當時覺怨騎
    車突然出現偏離正常方向之歪斜動作，為被告所料未及，覺
    怨嗣後隨即摔車碰觸被告手肘，被告乃立刻停車撥打119 處
    理，被告就系爭事故之發生並無過失；且系爭事故發生之慢
    車道，路寬7.8 公尺，本得容許被告與覺怨所駕駛之機車以
    併排方式行駛，被告並無須以一般前、後行車之方式進行超
    車，被告並無違規超車之情形；又覺怨為無照駕駛、且有嚴
    重痼疾，覺怨就本件事故之發生應有過失，請求免除被告全
    部之賠償責任；另被告目前以打零工為生，名下無不動產，
    經濟狀況困苦，原告請求之慰撫金亦屬過高等語資為抗辯。
    並聲明求為判決：(一)請求駁回原告之訴；(二)如受不利判決，
    被告願供擔保請准宣告免為假執行。
三、爭執與不爭執事項：
（一）不爭執部分：
    (一)被害人覺怨與被告曾於98年6 月16日下午2 時40分許，分
      別騎乘前述車輛，行經高雄市鼓山區○○○路2119號前，
      而被害人覺怨於上開時地，駕車時倒地而發生車禍事故，
      覺怨並於其後送醫不治死亡。
    (二)原告林富雄為覺怨之配偶、原告林賜龍、林淑娟、林淑珍
      則為覺怨之子女，均為覺怨之繼承人。
    (三)原告等4 人已領取汽車強制責任險理賠金150 萬元，每人
      分得37萬7,500 元。
    (四)被告因系爭事故涉犯過失致死罪嫌，經本院刑事庭以98年
      度交易字第118 號刑事判決有期徒刑6 月，被告不服提起
      上訴，經臺灣高等法院高雄分院以該院99年度交上易字第
      66 號 判決駁回被告之上訴確定。
（二）爭執部分：
    (一)被告就系爭事故之發生有無過失？覺怨死亡與系爭事故有
      無因果關係？如認被告有過失，覺怨是否亦有過失？如有
      過失，則兩造過失責任比例為何？
    (二)如被告有過失而應負賠償責任，原告得請求之殯葬費及精
      神慰撫金以若干為適當？
四、本院之判斷：
（一）就系爭事故中被告有無過失、與覺怨死亡有無因果關係、
      覺怨是否亦與有過失部分：
    (一)按「汽車行駛時，駕駛人應注意車前狀況及兩車併行之間
      隔，並隨時採取必要之安全措施。」、「汽車超車及讓車
      時，應依下列規定：欲超越同一車道之前車時，須先按鳴
      喇叭二單響或變換燈光一次」、「前行車減速靠邊或以手
      勢或亮右方向燈表示允讓後，後行車始得超越。超越時應
      顯示左方向燈並於前車左側保持半公尺以上之間隔超過」
      ，分別為道路交通安全規則第94條第3 項、第101 條第1
      項第3 款及第5 款所明定。
    (二)被告雖辯稱，係覺怨自行從機車上摔落，其並無過失云云
      。惟查，被告於系爭事故發生後，由員警調查時已自承：
      當時伊只覺得右手肘被碰觸到然後就發現覺怨摔倒等語（
      見高雄市政府警察局鼓山分局高市鼓警分偵字第09800142
      81號刑事偵查卷宗第2 頁，下稱警偵卷），亦即對於覺怨
      摔倒之經過等情，係先表示其有擦撞覺怨等語；然嗣後於
      其因系爭事故所涉犯之過失致死刑事案件，即本院98年度
      交易字第118 號刑事案件（下稱系爭刑事事件）審理時則
      改稱：沒有跟覺怨發生事故，伊會停車，是因為覺怨之機
      車在其後方摔車，聲音很大聲，伊認為覺怨會倒地，跟伊
      沒有關係，伊也沒有撞到覺怨云云（見系爭刑事事件卷宗
      第27頁）；以及：當時只是想說覺怨突然偏過來，因為伊
      旁邊沒有空間可以閃躲，伊就加速往前約10公尺左右，就
      聽到覺怨機車倒地之聲音；伊覺得覺怨好像有喝酒，有一
      點醉，伊要繼續直行，就直接騎過去，後來伊經過20公尺
      的時候覺怨才跌倒云云（見系爭刑事事件卷第46頁、65頁
      背面），均否認與覺怨有發生擦撞之事實。然覺怨應確係
      遭被告擦撞而摔倒乙節，除被告前述所曾為之自承外，並
      已另據證人即事故當時到場處理之員警于堅仲於系爭刑事
      事件審理中證稱：被告有稱與覺怨發生擦撞，只知道右手
      被撞到，但是覺怨機車何處撞到被告，被告不知道；至於
      被告有無主動表示是肇事者部分，是龍華派出所的警員先
      到現場，因為他們是轄區，所以他們會比較先到現場等語
      （見系爭刑事事件卷第41-42 頁）；而被告於系爭事故發
      生後，旋即報警，並向到場之員警自承與被害人擦撞之事
      實，則有本院公務電話紀錄及高雄市政府警察局指揮中心
      受理110 報案紀錄單附本院98年度審交易字第585 號卷可
      證（見本院98年度審交易字第585 號交通事件卷宗第10、
      11 頁 ，下稱審交卷），又對於上開公務電話記錄內容，
      被告於系爭刑事事件審理中，亦表示沒有意見等語（見系
      爭刑事事件卷第42頁）。則衡情被告如非系爭事故肇事之
      人，殊無必要於撥打119 報警後，仍留置於現場等待員警
      到場處理，亦無可能於警方據報趕赴現場後，即向到場處
      理之員警表示有擦撞覺怨，自願接受刑事裁判而符合自首
      之要件；復佐以一般人對於事故發生之過程，應以事故當
      時記憶最為深刻，亦最無匿飾增減之可能性，且對於攸關
      自身責任之車禍事故發生經過，均應留有強烈之印象而不
      至於有全然不同之陳述，是自應以被告於系爭事故發生後
      於警方偵查時向承辦員警所為前開自承之事實，較為可信
      ，其事後所辯覺怨係自行摔倒之詞，應堪認定屬事後卸責
      之詞而無足採信。故覺怨應係與被告發生擦撞始倒地乙節
      ，洵堪認定。
    (三)另查，事故當日覺怨雖曾因糖尿病、高血壓及高血脂症至
      高雄長庚醫院就診，然其當日並無特殊不適之情況，且飯
      後6 小時之血糖值為118mg ％，就醫學而言，並無明顯不
      適於其機車之狀況，有長庚醫療財團法人高雄長庚紀念醫
      院99年1 月18日（99）長庚院高字第910871號函附卷可稽
      ；另覺怨於系爭事故發生後，經高雄市政府警察局進行其
      血液之酒精濃度測定，結果為2mg/ dl ，有高雄市立聯合
      醫院98年6 月16日生化檢驗單在卷可佐（見警偵卷第19頁
      ），換算呼氣酒精濃度則僅為0.01mg/d l，與道路交通安
      全規則禁止駕駛之標準0.25mg/dl 差距甚大，是覺怨客觀
      上亦堪認定並無任何無法安全駕駛之情況存在，則衡諸常
      情，若無外力介入，覺怨應無無故自行摔倒之理，是被告
      上開所辯，既無任何證據可佐，自難逕依其所辯之詞遽為
      其有利之認定。
    (四)而就事故當時被告係違規自覺怨後方超車，而與覺怨所駕
      駛之前開輕型機車發生擦撞等情，業據被告於系爭刑事事
      件偵查中自承：當時覺怨在伊右前方同一方向，伊騎過去
      時，覺怨往伊這邊偏過來；伊當時是要超覺怨的機車，兩
      人相距大約還有1 台機車的寬度等語（見臺灣高雄地方法
      院檢察署98年度相字第1099號相驗卷宗第15-16 頁，下稱
      相驗卷）；以及：伊騎機車看到覺怨，當時覺怨騎機車在
      伊機車的右手邊的前方，伊覺得覺怨好像有喝酒醉，有一
      點晃，伊要繼續直行，就直接騎過去，覺怨當時還有向左
      朝伊的方向斜過來等語（見系爭刑事事件卷第65頁背面）
      ，是被告當時係由覺怨所騎乘車輛之左後側超車乙節，堪
      予認定。而參以上開所認被告應確有與被害人覺怨發生擦
      撞之情，而被告亦曾自承覺怨其後於其後方摔車等語綜合
      以觀，應可認係被告自後超車時因碰撞被害人覺怨而方致
      被害人倒地。
    (五)又查，事發現場慢車道僅單一車道，有道路交通事故現場
      圖、現場蒐證照片在卷可稽（見警偵卷第9 、22-24 頁）
      ，被告事發當時自係與覺怨行駛於同一車道，則依法被告
      自應依前開道路交通規則進行超車；然被告於系爭刑事案
      件審理時，均未表示其於超車時，有按鳴喇叭或變換燈光
      乙情，於本院審理時亦無不同說詞，應堪認定被告未依規
      定按鳴喇叭或變換燈光、亦未待前行車減速靠邊或以手勢
      或亮右方向燈表示允讓後即行超車。另被告既自承其於超
      車之前，已注意覺怨騎車有搖晃之情形，業如前述，則被
      告於超越覺怨所駕機車之時，自應依當時狀況保持兩車間
      適當間距以避免碰撞，佐以被告既曾自承當時已查知被害
      人駕車有不穩之情形，已如前述，自應注意超車時更需留
      有必要之安全距離，且應以適當之方式提醒原行駛在前之
      被害人其將超車，被告竟未為之，是原告既未能先依規定
      提醒覺怨其欲超車，超車時又未能保持適當間隔，自不得
      事後以覺怨有偏向行駛為由而減免其超車時應有之注意義
      務。
    (六)再參以系爭事故經送高雄市政府交通局車輛行車事故鑑定
      委員會，及高雄市車輛行車事故覆議鑑定委員鑑定之結果
      ，均認定被告超車未保持安全間隔為肇事主因，有鑑定報
      告2 份在卷可稽（見臺灣高雄地方法院檢察署98年度偵字
      第20268 號偵查卷宗及審交卷第35頁）；是被告就系爭事
      故之避免發生，本負有注意義務，且亦能注意惟不注意，
      堪認其就系爭事故之發生，應負過失之責。被告雖復辯稱
      系爭事故路段之路寬為7.8 公尺，本得容許被告與覺怨所
      駕駛之機車以併排方式行駛，被告並無須以一般前、後行
      車之方式進行超車云云，然與其所辯與上開規定顯然不符
      ，是其所辯實不足採。
    (七)此外，被告亦因系爭事故所涉之過失致死行為，經本院刑
      事庭以98年度交易字第118 號刑事判決有期徒刑6 月，並
      經臺灣高等法院高雄分院以該院99年度交上易字第66號判
      決駁回被告之上訴確定在案，益徵被告就系爭事故之發生
      ，應確係有過失存在。
    (八)又原告主張覺怨係因系爭事故而死亡乙節，有道路交通事
      故現場圖、高雄市政府警察局鼓山分局道路交通事故調查
      報告表（一）（二）、高雄市政府警察局交通大隊交通事
      故談話紀錄表、高雄市立聯合醫院診斷證明書、臺灣高雄
      地方法院檢察署相驗屍體證明書、道路交通事故現場覺怨
      所騎乘車號ZNI-231 機車倒地、刮地痕、覺怨死亡相驗案
      等照片（見警偵卷第9-17、20-32 頁），以及臺灣高雄地
      方法院檢察署檢驗報告書附卷可稽（見相驗卷第18-22 頁
      ），是被告前揭過失行為，自與覺怨之死亡間，確有因果
      關係存在。
    (九)另按未領有駕駛執照而駕駛機車者，係違反道路交通管理
      處罰條例第21條第1 項第1 款之規定，自屬違反保護他人
      之法律，依民法第184 條第2 項規定，應推定其有過失（
      最高法院67年台上字第2111號判例參照）。是如經認定無
      照駕駛，即應推定駕駛人就交通事故損害之發生有其過失
      （最高法院97年度台上字第448 號裁判、同院97年度台上
      字第2095號裁判、同院98年度台上字第1351號裁判意旨參
      照）。查覺怨係無照駕駛機車乙節，有上開道路交通事故
      調查報告表（二）及車輛行車事故鑑定委員會鑑定意見書
      附卷可稽，且為原告所不爭執，依上開說明，即應推定覺
      怨就系爭系爭事故損害之發生有過失；在未有其他證據可
      供調查之情形下，被告抗辯覺怨因無照駕駛機車，對系爭
      事故之發生應負與有過失之責任等語，堪予採信。本院審
      酌本件事故之發生，主要係因被告違規超車所致，惟覺怨
      無照駕駛機車，係違規行為，應推定過失等過失程度，以
      及所生損害等一切情狀，認被告之過失比例為70％，覺怨
      之過失比例為30％為當。
（二）原告得請求之各項金額以若干為適當?
      按因故意或過失，不法侵害他人之權利者，負損害賠償責
      任；不法侵害他人致死者，對於支出醫療及增加生活上需
      要之費用或殯葬費之人，亦應負損害賠償責任；不法侵害
      他人致死者，被害人之父、母、子、女及配偶，雖非財產
      上之損害，亦得請求賠償相當之金額，民法第184 條第1
      項前段、第192 條第1 項、第194 條分別定有明文。本件
      被告於上開時、地駕車，因過失致原告林富雄之配偶即原
      告林賜龍、林淑娟、林淑珍等人之母覺怨受傷死亡，已如
      前述，被告既因過失不法侵害他人致死，揆諸前揭法律規
      定，自應就原告等4 人依法負賠償之責。茲就原告等4 人
      得請求之賠償金額分述如下：
    (一)殯葬費用部分：
      原告林富雄主張因系爭事故為覺怨支出之殯葬費用40萬元
      ，業據其提出殯葬費用收據5 紙為證（見本院卷第94-95
      頁），均為被告所不爭執，經核原告林富雄所提出之收據
      內容，項目為喪葬費用、塔位、牌位安奉、庫銀、銀紙、
      超渡法事等支出，均屬一般社會殯葬習俗所需，且金額尚
      無不合理之處，應認有所必要，原告林富雄此部分之請求
      堪予認定。
    (二)非財產上損害之精神慰撫金部分：
      按慰撫金之賠償其核給之標準固與財產上損害之計算不同
      ，然非不可斟酌雙方身分資力與加害程度，及其他各種情
      形核定相當之數額，最高法院51年台上字第223 號判例可
      資參照。經查原告林富雄為覺怨之配偶，原告林賜龍、林
      淑娟、林淑珍則為覺怨之子女，復查，覺怨為37年3 月1
      日生，死亡時為61歲，有上開相驗屍體證明書附卷可佐，
      以目前醫藥進步，國人平均壽命較前為高之情形，原告等
      4 人仍有相當時間可與覺怨繼續生活而享天倫，是被原告
      等4 人因本件車禍而頓失親人，精神上自受有極大痛苦。
      本院爰審酌原告林富雄無學歷，事故發生當時無工作所得
      ，名下有不動產土地及房屋各1 筆，財產總值約44萬元；
      原告林賜龍高職畢業，事故當時每月工作所得約4 萬元，
      名下有不動產房屋及土地各1 筆、汽車1 輛，投資6 筆，
      財產總值約323 萬；原告林淑娟為高職畢業，事故當時無
      工作收入，名下有不動產房屋及土地各1 筆，財產總值約
      162 萬元；原告林淑珍二專畢業，事故當時每月工作所得
      約2 萬元，名下有不動產土地及房屋各1 筆、汽車1 輛、
      投資2 筆，財產總額約170 萬元，為被告所不爭執，業經
      本院調取稅務電子閘門財產所得調件明細表在卷可參（見
      本院卷第16-51 頁）；被告為國中畢業，名下並無任何財
      產，亦查無任何事故當時之工作所得，惟自承目前打零工
      為生，月收入約1 萬元，同為原告所不爭，亦經本院調取
      稅務電子閘門財產所得調件明細表在卷可參（見本院卷第
      10-15 頁），堪可認定。本院審酌兩造之教育程度、經濟
      狀況及被告過失之情節，原告4 人所受痛苦之程度等一切
      情狀，認被原告4 人請求之非財產上損害各以60萬元為適
      當，逾此部分之請求，則不予准許。
    (三)從而，原告林富雄因系爭事故所受之損害為100 萬元（計
      算式：400,000 ＋600,000 ＝1,000,000 ），原告林賜龍
      、林淑娟及林淑珍則分別受有60萬元之損害。惟按損害之
      發生或擴大，被害人與有過失者，法院得減輕賠償金額或
      免除之，民法第217 條第1 項定有明文；而覺怨於系爭事
      故所致損害（即死亡）之發生，既與有過失，本院認覺怨
      就本件車禍所致損害，應負30％之過失責任，被告應負70
      ％之過失責任，均已如前述；又原告係被害人之配偶、子
      女，現原告係因被害人覺怨之死亡而有所請求，且被害人
      覺怨復與有過失，依衡平之原則，原告亦應與被害人覺怨
      負擔相同之過失責任，且有前述民法第217 條1 項過失相
      抵規定之適用。從而原告林富雄得請求之賠償金額經折算
      之結果，應僅為70萬元（計算式：1,000, 000×70/100＝
      700,000 ），另原告林賜龍、林淑娟及林淑珍得請求之賠
      償金額則分別應僅為420,000 元（計算式：600,00 0×70
      /100＝420,000 ）。
（三）綜上，原告林富雄、林賜龍、林淑娟及林淑珍4 人因系爭
      事故所得請求之損害賠償金額，本應分別為70萬、42萬、
      42萬、42萬元，已如前述。然末按，保險人依本法規定所
      為之保險給付，視為被保險人損害賠償金額之一部分，被
      保險人受賠償請求時，得扣除之，強制汽車責任保險法第
      32 條 定有明文。查本件原告4 人因系爭事故，受有強制
      汽車責任保險給付150 萬元，每人平均分得37萬5,000 元
      ，為兩造所不爭執，業如前述，是此部分之金額，自應由
      原告可得請求之金額中予以扣除。準此，原告林富雄得請
      求賠償之金額應為32萬5,000 元（計算式：700,000 －37
      5,000 ＝425,000 ），原告林賜龍、林淑娟及林淑珍得請
      求之金額則各為4 萬5,000 元（計算式：420,000 －375,
      000 ＝45,000），逾此數額之請求，則屬無據。
五、末按給付無確定期限者，債務人於債權人得請求給付時，經
    其催告而未為給付，自受催告時起，負遲延責任。其經債權
    人起訴而送達訴狀，或依督促程序送達支付命令，或為其他
    相類之行為者，與催告有同一之效力；遲延之債務，以支付
    金錢為標的者，債權人得請求依法定利率計算之遲延利息；
    應付利息之債務，其利率未經約定，亦無法律可據者，週年
    利率為5 ％，民法第229 條第2 項、第233 條第1 項前段及
    第203 條分別定有明文。本件原告請求被告給付損害賠償之
    遲延利息，核屬支付金錢為標的，並無給付之確定期限，揆
    諸前揭說明，被告應自刑事附帶民事起訴狀繕本送達時負遲
    延責任，從而原告請求自起訴狀繕本送達翌日起即98年11月
    3 日起至清償日止，按週年利率5 ％計算之利息，即屬正當
    ，應予准許。
六、綜上所述，原告4 人依侵權行為之法律關係，請求被告應給
    付原告林富雄32萬5,000 元、給付原告林賜龍4 萬5,000 元
    、給付原告林淑娟4 萬5,000 元及給付原告林淑珍4 萬5,00
    0 元，及均自本件刑事附帶民事起訴狀繕本送達被告翌日即
    98年11月3 日起至清償日止，按週年利率5 ％計算之法定遲
    延利息，為有理由，應予准許，逾此範圍之請求，均無理由
    ，應予駁回。
七、本判決主文第1 項就原告4 人勝訴部份所命被告給付之金額
    合計未逾50萬元，應依民事訴訟法第389 條第1 項第5 款之
    規定，依職權宣告假執行（計算式：325,000 ＋45,000＋45
    ,000 ＋45,000 ＝460,000） ；又被告陳明願供擔保，聲請
    宣告免為假執行，經核均並無不合，爰酌定相當之擔保金額
    併予宣告之。至原告其餘假執行之聲請，因訴之駁回而失所
    依附，不應准許，應併予駁回。
據上論結，本件原告之訴為一部有理由，一部無理由，依民事訴
訟法第79條、第85條第1 項、第389 條第1 項第5 款、第392 條
第2項 ，判決如主文。
中    華    民    國    99    年    12    月    23    日
                      民事第六庭法  官  李怡諄
以上正本係照原本作成。
如對本判決上訴，須於判決送達後20日內向本院提出上訴狀。如
委任律師提起上訴者，應一併繳納上訴審裁判費。
中    華    民    國    99    年    12    月    23    日
                                書記官  陳俊亦

司法院資訊處製作；財團法人民間司法改革基金會備份。
